臺灣新竹地方法院刑事判決　　　　　　　　　　　　　九十一年度交訴字第七三號
　　公　訴　人　臺灣新竹地方法院檢察署檢察官
　　被　　　告　王楚博( 原名.
右列被告因過失致死案件，經檢察官提起公訴( 九十一年度偵字第二五五一號 )，本
院判決如左：
    主  文
王楚博因過失致人於死，處有期徒刑壹年陸月，緩刑肆年，緩刑期內付保護管束。
    事  實
一、王楚博( 原名甲○○ )前於民國八十六年九月八日因過失致死案件，經臺灣高雄
    法院以八十六年度交易字第四八九號刑事判決判處有期徒刑一年，緩刑二年確定
    在案，猶未悔改，竟於九十一年二月一日上午八時三十分許，駕駛車牌號碼Ｇ三
    〡二三八二號自小客車沿新竹縣湖口鄉○○路( 即臺一線道路 )內側車道由南往
    北方向直行，行駛至新竹縣湖口鄉○○路二段一三六號設有閃光號誌之交岔路口
    四十公尺前，因見其同向前方之自小貨車於雨天行進時輪胎轉動激起水花影響視
    線，乃向外側變換車道，本應注意因雨霧致視線不清時，應減速慢行，作隨時停
    車之準備，且行車速度在市區道路，時速不得超過五十公里，在郊外道路時速不
    得超過六十公里，以及汽車行駛時，駕駛人應注意車前狀況，並隨時採取必要之
    安全措施，而當時之狀況雖係雨天，惟係日間有自然光線，路面無缺陷，又無障
    礙物，視距良好，並無不能注意之情事，竟疏未注意減速慢行，猶貿然以時速七
    十公里之速度通過上開交岔路口，適遇對向由周祖潤所騎乘沿新竹縣湖口鄉○○
    路由北往南方向行駛之車牌號碼ＶＬＹ〡九八二號輕型機車已左轉彎進入上開交
    岔路口，王楚博旋因避煞不及，而於上開路口外側車道撞及周祖潤所騎乘之前開
    輕型機車，致周祖潤當場飛離機車，彈撞至王楚博上開自小客車擋風玻璃後跌落
    地面，受有左側顳骨凹陷性骨折、左側中窩骨折、外傷性休克、右股骨複雜骨
    折、右小腿複雜及開放性骨折、口鼻出血繼發性凝血障礙等傷害，王楚博隨即請
    救護車將周祖潤送往湖口仁慈醫院急救，並將車輛停於肇事現場等候警員到場處
    理，嗣於有偵查犯罪職權之公務員即警員陳光明至現場處理，尚未發覺犯罪人前
    ，旋向該警員陳光明自首犯罪，並陳述肇事之經過及表示願意接受裁判，而周祖
    潤經送醫急救，並轉往東元綜合醫院救治後仍因全身擦挫傷、左側頭部外傷合併
    骨折及出血性休克，延至當日下午一時許不治死亡。
二、案經周祖潤之子乙○○告訴及新竹縣警察局竹北分局報請臺灣新竹地方法院檢察
    署檢察官相驗後自動檢舉偵查起訴。
    理  由
一、訊據被告王楚博對於在前揭時間、地點，駕駛自用小客車，疏未注意車前狀況，
    以及因雨霧致視線不清時，應減速慢行，作隨時停車之準備，且在郊外道路時速
    不得超過六十公里，致撞擊已左轉彎進入上開交岔路口由周祖潤所騎乘之車牌號
    碼ＶＬＹ〡九八二號輕型機車，因而致周祖潤死亡之事實坦承不諱，並經告訴人
    乙○○指訴綦詳，此外，復有道路交通事故調查報告表一紙、現場照片十二幀附
    卷可稽。按「汽車行駛時，駕駛人應注意車前狀況，並隨時採取必要之安全措施
    」、「行車速度在市區道路，時速不得超過五十公里，在郊外道路時速不得超過
    六十公里」、「因雨霧致視線不清時，應減速慢行，作隨時停車之準備」，道路
    交通安全規則第九十四條第三項、第九十三條第一項第一款、第三款分別定有明
    文，而被告既為領有駕駛執照之合格駕駛人，對於上開規定，理應知之甚詳，況
    肇事當時雖為雨天，惟係日間有自然光線，路面無缺陷，又無障礙物，視距良好
    ，且被害人周祖潤當日所騎乘之機車既已由對向車道左轉彎進入上開交岔路口，
    而遭被告於上開路口外側車道撞及，是依照當時之情形，被告並無不能注意被害
    人周祖潤已騎乘機車在交岔路口左轉彎之情事甚明。職是之故，本件被告駕駛車
    輛應注意汽車行駛時，駕駛人應注意車前狀況，並隨時採取必要之安全措施，以
    及因雨霧致視線不清時，應減速慢行，作隨時停車之準備，且在郊外道路行車時
    速不得超過六十公里，詎被告竟疏未注意遵守上開交通安全規則之規定，則其對
    於本件肇事顯有過失責任，要屬無疑。至被告於警訊時雖供述其原先行駛在快側
    車道上，因前面有一部貨車，乃轉到慢車道，當時突然有一部機車左轉，雖有緊
    急煞車仍因來不及而撞上等語，且於偵訊時陳述：其本來走快車道，跟在一部貨
    車後面，但因下雨，貨車輪胎轉動噴水，其就切到外側車道，當其和貨車平行時
    ，其發現貨車突然減速，其接著看到機車從左側過來，其要剎車已來不及，其車
    右前方即已撞及機車右側等語，惟係提及其在快慢車道間變換車道，不慎撞及被
    害人周祖潤所騎乘之機車，均未表明其有在交岔路口超車情事，參以被告於本院
    審理時既陳稱其當日係在上開交岔路口前三、四十公尺即已變換車道，並在外側
    車道撞及被害人周祖潤所騎乘之機車等語，顯見被告並非係在交岔路口處超越前
    車時，始撞及被害人周祖潤所騎乘之機車，公訴人認被告在交岔路口超越同向前
    方自小貨車，亦為本件肇事原因，尚有未洽。再被害人周祖潤確因本件車禍受有
    左側顳骨凹陷性骨折、左側中窩骨折、外傷性休克、右股骨複雜骨折、右小腿
    複雜及開放性骨折、口鼻出血繼發性凝血障礙等傷害，經送往湖口仁慈醫院急救
    後轉送東元綜合醫院救治仍因全身擦挫傷、左側頭部外傷合併骨折及出血性休克
    不治死亡等情，業經臺灣新竹地方法院檢察署檢察官督同檢驗員相驗屬實，製有
    勘驗筆錄、相驗屍體證明書、驗斷書各一紙附卷可憑，從而，被告之過失行為與
    被害人周祖潤之死亡結果間，有相當因果關係。綜上，本件事證已臻明確，被告
    過失致人於死犯行，堪予認定。
二、核被告所為，係犯刑法第二百七十六條第一項之過失致人於死罪。被告於肇事後
    ，即於現場等候員警處理，經新竹縣警察局竹北分局湖鏡派出所警員陳光明據報
    前往現場處理時，在有偵查犯罪職權之公務員即警員陳光明發覺犯罪人前，向警
    員陳光明自首犯罪，並陳述肇事之經過，而接受裁判之事實，業據被告自承在卷
    ，並有新竹縣警察局竹北分局湖鏡派出所轄區發生車禍死亡案相驗報告表內記載
    被告為報案人資料綦詳，爰依刑法第六十二條前段之規定減輕其刑。爰審酌被告
    事後已與被害人周祖潤家屬達成民事調解，並獲被害人家屬當庭原諒，有新竹縣
    湖口鄉調解委員會調解書一份附卷可憑，並經告訴人乙○○到庭陳述綦詳，及其
    過失之情節匪輕、所生之損害、犯罪後坦承犯行等一切情狀，量處如主文所示之
    刑。末查，被告前雖於八十六年九月八日因過失致死案件，經臺灣高雄法院以八
    十六年度交易字第四八九號刑事判決判處有期徒刑一年，緩刑二年確定在案，此
    有臺灣新竹地方法院檢察署刑案資料查註紀錄表及臺灣高等法院被告全國前案紀
    錄表各一份附卷可稽，惟上開案件緩刑期間既已屆滿，且緩刑之宣告未經撤銷，
    其刑之宣告即已失其效力，復又與被害人周祖潤家屬達成民事調解，已如前述，
    犯後頗具悔悟，並陳明其現在都騎機車往來通勤，其因過失行為，偶罹刑典，諒
    經此偵審科刑宣告之教訓，當已足資促使其有所警惕而無再犯之虞，本院因認前
    所宣告之刑，以暫不執行為適當，爰併予宣告緩刑四年，以啟自新。再因被告為
    一成年人具有相當之智識經驗，且前既有駕車過失致人於死情形，當能知曉駕車
    不慎對所有用路人及車上乘客之安全有相當程度之危險性，為糾止被告違規之駕
    駛行為，爰就被告於緩刑期內，併予宣付保護管束，以收緩刑之效。
據上論斷，應依刑事訴訟法第二百九十九條第一項前段，刑法第二百七十六條第一項
、第六十二條前段、第七十四條第一款、第九十三條第一項，罰金罰鍰提高標準條例
第一條前段，判決如主文。
本案經檢察官邱朝智到庭執行職務。
中      華      民      國    九十一    年    十二      月   三十一     日
                                臺灣新竹地方法院交通法庭
                                    法  官  王佳惠
右正本證明與原本無異。
如不服本判決，應於判決送達後十日內向本院提出上訴狀( 應附繕本 )，上訴於臺灣
高等法院。
                                    書記官  江靜玲
中      華      民      國    九十一    年    十二      月   三十一     日
附錄本案論罪科刑之主要法條：刑法第二百七十六條第一項。
因過失致人於死者，處二年以下有期徒刑、拘役或二千元以下罰金。
